臺灣高等法院臺中分院刑事判決　　　　　　　　九十年度重上更(四)字第二一五號
　　上　訴　人　臺灣台中地方法院檢察署檢察官
　　被　　　告　庚○○
右上訴人因被告業務過失致死案件，不服臺灣台中地方法院八十二年度交訴字第一二
四號中華民國八十三年八月二十三日第一審判決（起訴案號：臺灣台中地方法院檢察
署八十一年度偵字第二一七八八號），提起上訴，經判決後由最高法院第四次發回更
審，本院判決如左：
    主      文
原判決撤銷。
庚○○從事業務之人，因業務上之過失致人於死，處有期徒刑捌月。
    事      實
一、庚○○係台北縣汐止鎮志信運輸倉儲股份有限公司（以下簡稱為志信公司）之聯
    結車司機，為從事駕駛業務之人。於民國（下同）八十一年十二月二十四日晚上
    二十一時十五分許，駕駛車頭號碼為ＫＣ－四三六號，拖架車身號碼為ＦＪ－六
    二號之志信公司聯結車，為志信公司自台中縣台中港送貨至高雄港而執行駕駛業
    務時，沿台中縣大肚鄉○○村○○路○段，由沙鹿往烏日（即由北向南）方向行
    駛，途經該路一三二巷口往南約二十公尺處，限速每小時五十公里之路段時，應
    注意汽車行駛時，駕駛人不得超速行駛，及須注意車前狀況與兩車併行之間隔，
    暨不得跨越兩條車道行駛，並隨時採取必要之安全措施，且依當時天候晴，夜間
    有照明，路面乾燥，無缺陷，道路無障物，視距良好等情形，並無不能注意之
    情事，詎竟貿然以時速約七十至八十公里之速度超速行駛，且因當日其已長時間
    駕車，有疲勞情況，竟於欲超越同向正行經該處而由羅順所駕駛車牌號碼ＳＲＳ
    －一一六號之機車時，方向盤一時未能有效控制而不慎車頭往右偏往慢車道，再
    於拉回駛入外側快車道，自後超越羅順之機車時，未保持安全間隔，致其聯結車
    右側在慢車道與外側快車道分道線附近不慎擦撞因閃避慢車道前方所停一部車號
    ＨＨ－一九一七號自小客車，而已先變換車道駛入外側快車道之該機車上之羅順
    ，以致羅順人倒於外側快車道，其機車則往右前方倒地衝至慢車道，羅順並旋即
    為庚○○所駕駛之上開聯結車右邊輪胎邊緣壓過頭、胸、頸部附近，致羅順之頭
    顱、頸及上胸部挫壓創，合併顱、頸椎鎖骨、胸骨胸椎複雜性骨折，腦實質全部
    外洩（頭部呈扁狀）、右腰部外側擦傷八×六公分、兩手背表皮撕裂創、兩膝擦
    傷，因腦實質外洩當場死亡，庚○○於肇事後立即駕車逃逸。
二、案經羅順之子壬○○訴由台中縣警察局烏日分局報請台灣台中地方法院檢察署檢
    察官偵查起訴。
    理      由
一、訊據被告庚○○坦承係志信公司之聯結車司機，及於前開時間有駕駛上開聯結車
    行經上開處所，該處所當時天候晴，夜間有照明，路面乾燥，無缺陷，道路無障
    物，視距良好，並無不能注意之情形等事實不諱（見本院更四卷第二五頁至第
    二六頁），惟矢口否認有業務上過失致人於死之犯行，辯稱：伊行經上開處所時
    並未看到被害人羅順之機車，亦未撞到被害人。至證人辛○○所供之情節與事實
    不符，故其供詞並不足採。又伊於警訊時曾遭一位穿汗衫之警員（即戊○○）拳
    打腳踢，且問伊筆錄之警員丙○○亦恐嚇伊說如不承認會被被害人之家屬及民意
    代表打死，是伊之警訊筆錄並不實在云云。惟查：
（一）右開犯罪事實業據被告於警訊時自白稱：「我是於八十一年十二月二十四日晚
      上二十時餘，從台中港中國貨櫃開車要駛到高雄港，於八十一年十二月二十四
      日晚上二十一時十五分許，經過沙田路二段，當時有一男子騎一部機車（即羅
      順所駕駛車號ＳＲＳ－一一六機車）從路肩（即慢車道）駛至外車道，我當場
      因緊急，車身又長，致閃避不及，而於貨櫃車車身後部擦撞該機車，我趕緊駛
      至內線道後，沒有停車就一直開車，駛離現場，於八十一年十二月二十四日晚
      上二十四時至高雄」、「羅順所騎之ＳＲＳ－一一六機車，當時沒有打方向燈
      」、「（我當日已開車）大概快十三個小時」等情不諱（見偵查卷第四頁至第
      五頁），核與證人即案發當時駕駛砂石車跟隨在被告所駕駛聯結車後之辛○○
      證稱：「我當時行駛外側車道，前面有一部四十尺貨櫃拖車，也是行駛外側車
      道，車速約每小時七十至八十公里，行至沙田路二段一三二巷口南約二十公尺
      左右，我發現我前方的貨櫃車已超出機車道（慢車道）線，其貨櫃車右後尾部
      撞上了一位騎機車之老先生，我不斷按喇叭，且不斷變換遠近燈提示他，我還
      用手勢指示他靠路邊，他有轉頭過來看我，但不理會我，還繼續往南行駛，我
      一直用遠、近燈照射他的車尾牌照號碼，我很清楚的看見他的貨櫃車身（拖架
      ）牌照為ＦＪ－六二號，我們二車距離約二十五至三十公尺左右，我很清楚的
      看見他的車輛撞到人，我沿路看了好幾次，不會記錯」等情相符（見原審卷第
      七十八頁至第七十九頁、本院上訴卷第二十五頁至第二十六頁、本院更一卷(一)
      第一七九頁至第一八０頁及本院更四卷第一一五頁至第一一六頁），此外復有
      道路交通事故調查報告表(一)、(二)二紙及現場照片十張等在卷可稽（見相驗卷第
      九頁至第十頁、第十四頁至第十八頁）。又被害人羅順確因本件車禍致受有頭
      顱、頸及上胸部挫壓創，合併顱、頸椎鎖骨、胸骨胸椎複雜性骨折，腦實質全
      部外洩（頭部呈扁狀）、右腰部外側擦傷八×六公分、兩手背表皮撕裂創、兩
      膝擦傷，並因腦實質外洩而當場死亡，亦經檢察官督同檢驗員相驗屍體屬實，
      並製有勘驗筆錄、相驗屍體證明書及驗斷書等各一份在卷可按。
（二）查本件車禍之現場在慢車道上，在案外人謝鎮隆停放之車號ＨＨ－一九一七號
      自用小客車左側，而被害人所駕駛之車號ＳＲＳ－一一六號機車，橫倒於慢車
      道靠近外側快車道處，其後所留下之刮地痕，係自該自用小客車左側外側快車
      道上起（距慢車道與快車道間之白實線○‧○五公尺），向右側延伸斜至該自
      用小客車前慢車道內長八‧四公尺，而被害人則倒於其機車旁之外側快車道內
      ，頭北腳朝南，有卷附道路交通事故調查報告表(二)之現場圖可稽（見相驗卷第
      十頁）。而依肇事後前往相驗之檢驗員王一瑜於本院前審調查時，就被害人於
      車禍後所受之傷害及致死等情形結證稱：「被害人係經碰撞後頭部複雜性開放
      性骨折、致腦實質外洩，係撞擊力很大之下碰撞所發生，被害人之頭部及上胸
      部有挫壓傷及輾壓傷，但無輪胎輾壓過之痕跡，且頭部有被壓過之情形，雖不
      可能被大貨櫃車整個輪胎直接壓過，但可能被大貨櫃車之輪胎邊緣壓過，致其
      腦部受擠壓，使腦漿外洩、外流」等語（見本院交上訴卷第三十六頁），於本
      院更一審時復到庭結證稱：「被害人在上胸到頭頸部位看起來有輾壓傷，因為
      胸骨、鎖骨、胸椎多嚴重骨折，可能是衣服穿太多所以屍體看不出有輪胎胎痕
      ，所以有可能是輪胎邊緣壓過；又被害人被壓的位置，可能被壓後會有彈跳現
      象，所以停屍位置不一定是被壓的位置，有時會隨他的力量變動，不只是機車
      在動，汽車也在動，所以位置很難料到」等語（見本院更(一)卷(一)第一五四頁反
      面）。再參諸上述被告於警訊時自白之本件車禍發生經過，及證人辛○○所供
      車禍情形，暨現場圖被害人所騎機車倒地後刮地痕起自上開車號ＨＨ－一九一
      七號自用小客車左側外側快車道，距與慢車道間之白實線○‧○五公尺，並向
      右側延伸斜至該自用小客車前慢車道內等情，綜合研判以觀，堪認本件車禍應
      係被告駕駛聯結車途經肇事地點時，不慎車頭往右偏往慢車道，再於拉回駛入
      外側快車道自後超越被害人之機車時，因疏未與該機車保持安全間隔，其聯結
      車右側不慎擦撞因閃避前方慢車道所停之車號ＨＨ－一九一七號自用小客車而
      已駛入外側快車道之車號ＳＲＳ－一一六號機車上之被害人，致被害人於倒地
      後被聯結車之車輪邊緣由被害人上胸到頭頸部位輾壓過，造成被害人胸骨、頸
      椎鎖骨、胸椎嚴重骨折（複雜性骨折），被害人頭部亦遭聯結車之車輪邊緣壓
      迫，併造成腦實質因擠壓而外洩，灼然甚明。至現場圖及相驗卷第十八頁所附
      現場相片二幀雖顯示被害人倒地左側（即靠快車道）有腦漿（腦實質）散佈，
      然於本院更一審時經檢驗員王一瑜以放大鏡檢視相片後，證稱：依照片可明顯
      看出腦漿向屍體、機車方向噴出，有細點狀腦漿液，而靠近快車道附近都沒有
      這些現象，可研判腦漿應是由外側快車道往慢車道方向噴溢出（按上開相片係
      沖洗相反，此由其上攝影日期顛倒，且經證人即警員丁○○於本院交上訴卷第
      五十頁反面陳證屬實，並有原審證物袋所附相同而正確沖洗之相片可供比對，
      又上開相片，僅是對前後方位之判斷略有影響，並不影響左右方位之研判，況
      左右方位間本即有屍體、車、腦漿之相關位置足以判定）等語，參以證人王一
      瑜於同一日復證稱：死者被壓的位置，可能被壓後會有彈跳現象，所以停屍位
      置不一定是被壓的位置，有時會隨他的力量變動，不只是機車在動，汽車也在
      動，所以位置很難料到等情（見本院更(一)卷(一)第一五五頁），暨該二幀相片顯
      示被害人跌落停屍現場於靜止前，應有由外側快車道向慢車道翻滾現象等情以
      觀，足見本件應係被害人頭顱先遭聯結車車輪邊緣擠壓（車輪是由被害人上胸
      到頭頸部位輾壓過），致腦實質向右側（即慢車道）方向外洩後，身驅再續向
      慢車道方向翻滾，致停止不動時，外洩之腦實質始會散佈於屍體左側（即靠快
      車道）方向，亦堪認定。是被害人外溢之腦漿無被輾壓過現象，應屬合理。被
      告辯稱如被害人頭顱係遭聯結車車輪邊緣擠壓而致腦實質外洩的話，何以現場
      之腦漿並無被輾壓過現象云云，即不足為其有利之認定。再證人辛○○於本院
      前審雖證稱車禍發生時，被害人所駕駛機車，當時係行駛於慢車道上等語，惟
      被告於警訊時既已供承被害人於肇事前係從原行駛之路肩（即慢車道）駛至外
      側快車道，參以卷附現場圖所示，肇事現場之慢車道上適停放有車號ＨＨ－一
      九一七號自用小客車，且被害人所騎機車倒地後刮地痕係始自該自用小客車之
      左側外側快車道上等情以觀，應認被告於警訊時自白所供之情形與事實相符，
      較為可採。雖被告於本院更一審審理時，曾具狀辯稱：按半聯結車長十六公尺
      ，向左閃避時，因有外輪差之關係（即前右輪之行駛軌跡與板架右後輪軌跡之
      距離），故車輛向左轉時，右後輪行使軌跡應在右前輪之內側（左側），若如
      辛○○所稱被告車頭侵入機車道，車身（板架）仍在快車道，則被告向左將車
      頭轉入快車道時，右後車身因本來就在外側快車道上，再加上向左轉之外輪差
      之關係，揆諸上開說明更不可能侵入慢車道，又如何能碰撞行駛於慢車道之機
      車（按為機車上之被害人）？」等語；並提出車輪與輪跡示意圖為證（見本院
      更(一)卷(一)第五十頁反面、五十三頁），惟姑不論於本件肇事當時，被害人應係
      駕駛機車自慢車道駛入外側快車道，已如前述，且被告所稱上開輪差問題，僅
      係於汽車低速轉彎時始有該種情形，苟於高速轉彎時，將因有離心力致產生橫
      滑角而有不同，此亦有被告於前審審理提出黃靖雄編著之「現代汽車底盤」乙
      書影節本乙份可證（見本院更(二)卷第四十三頁），再參諸證人辛○○於警訊及
      本院前審調查、本院更一審囑託台灣屏東地方法院訊問時曾分別證稱：「我前
      方（被告駕駛）的貨櫃車已超出機車道線（慢車道線），：：：車輛便由外車
      道轉入內側車道行駛：：：」、「當時我見到他（指被告）的車頭在侵入機車
      道（慢車道），車身仍在快車道，他嚇一跳，急將車頭轉入快車道，致車身碰
      撞到騎機車之老人」、「當天（被告之）貨櫃車開在外側快車道，車頭突然間
      侵入機車道，他可能打瞌睡，車體向右晃了一下」、「（被告之）貨櫃車靠車
      頭之輪子有侵入機車道，司機發現後把車向左駛正，結果造成車尾向右晃動，
      貨櫃右後下沿打到死者左側頭部，死者機車倒地：：：。」等語（見原審卷第
      七十八頁反面、本院上訴卷第二十五頁反面、本院更(一)卷(一)第一七九頁反面、
      本院更(二)卷第一四五頁），足見本件被告於肇事時係高速駕駛聯結車先向右侵
      入慢車道，再急速向左駛入外側快車道，並確已造成其駕駛之上開聯結車車體
      向右晃動以致肇事甚明，且證人辛○○之上述證詞並不違背物理法則，自堪採
      酌，是被告所提之上開車輪與輪差示意圖，亦無法資為被告有利之證明，併此
      敘明。
（三）至被告雖自原審法院八十二年六月二十一日審理起，以迄本院更四審審理時一
      再辯稱其警訊時曾遭警刑求云云。但不惟為警員戊○○、丙○○等二人所始終
      堅決否認，且被告在八十一年十二月二十七日、八十二年一月八日、八十二年
      二月四日之檢察官偵查中，僅分別供稱：「當時我開很慢，祇有注意前方」，
      「是十二月二十七日派出所的人說我車子撞到羅順，我才知道（我駕駛之聯結
      車有擦撞到羅順）」，及「我是有路過車禍地點，我不知有撞到人」等語（見
      偵查卷第二十一頁反面、二十五頁反面及第三十五頁反面），並無隻字片語提
      到其警訊之自白係遭刑求所致，另其於原審法院八十二年二月二十二日、八十
      二年三月十一日、八十二年五月二十四日等三次調查時，亦未抗辯其警訊時有
      被刑求之情事。又被告於八十一年十二月二十七日前往烏日分局大肚分駐所應
      訊時（即上開警訊筆錄訊問時），曾與其胞弟己○○及上開貨櫃車所屬之志信
      公司副理乙○○等人同往，此為被告及證人己○○、乙○○等人所是認，當時
      既有證人己○○、乙○○等人在場，衡情警方應不可能有對被告刑求之事。況
      證人乙○○於八十二年十二月二十八日原審法院初次調查時，對於被告接受警
      訊之經過，並未指證被告當時曾遭警如何刑求，有乙○○原審筆錄在卷可憑（
      見原審卷第一三一頁），再衡諸如被告於警訊時確有遭刑求而為不實之自白，
      而被告對於遭警刑求而自白之事，又不知異議，而未於檢察官偵查中提出遭刑
      求之抗辯，並請求檢察官檢驗其是否有遭刑求受傷之事，然據證人乙○○於原
      審調查時證稱：「我於八十一年十二月二十七日陪庚○○至大肚分駐所應訊時
      ，曾回公司拿庚○○之證件再回分局後，庚○○向我說有被打」等語，於本院
      更四審調查時證稱：「問筆錄之警員有對被告說如再不承認，等一下被害人之
      家屬來，你會被打死」等語，證人己○○亦到庭證稱：「當時被告係在大肚分
      駐所辦公室接受偵訊，我則在該所會客室，我有看到被告之手被手銬銬住，戊○○警員有對被告拳打腳踢，丙○○警員有說等一下被害人之家屬及民意代表
      來，你會被打死」等語，苟被告於警訊後有對乙○○表示其有遭刑求之事，或
      證人乙○○、己○○等二人知悉被告有遭警刑求之事，因乙○○係志信公司之
      副理，對志信公司之利益自屬關心，證人己○○則係被告之胞弟，與被告係屬
      至親，應無不立即提出異議，或要求被告於檢察官偵查時表示其遭刑求，或於
      當日經檢察官諭知被告羈押於台灣台中看守所時請求該所醫師驗傷，以推翻其
      警訊時之自白，而免志信公司因被告被認為係車禍之肇事者，而同負連帶賠償
      責任及被告遭判刑之理，然本件被告於檢察官偵查中仍為上開陳述，且於原審
      法院前三次調查應訊時，復未提及遭警刑求事。參以本院更一審時，曾前往大
      肚分駐所實地勘查結果（依自八十一年即在該所服務之警員林子文及證人丁○○、被告均供證稱該所辦公室隔間迄勘驗時均無變更），於該分駐所會客室內
      根本無法看見被告指稱遭刑求之處所，亦有勘驗筆錄及大肚分駐所實地相片九
      張存卷可稽（見本院更(一)卷(一)第九十六頁、一○一頁反面、一○四頁、一○五
      頁），益見被告所辯警訊時曾遭刑求云云，即與事實有違，應係事後圖卸之詞
      ，委無可採。證人乙○○及己○○等二人上開所供，顯係迴護被告之詞，亦不
      足採。
（四）證人即警訊時訊問被告之警員丙○○於原審調查時到庭結證稱：「查知肇事者
      係庚○○，是根據證人提供庚○○車所撞，然後抄下車牌，查出開車的人是庚○○，庚○○隔了一、二天到派出所說明，他有把車開來，當時勘驗他的車子
      ，沒有什麼明顯的刮擦痕跡，當時庚○○和他公司經理一起來，而肇事車輛，
      證人有提供車牌及顏色，與庚○○開去的車子顏色一樣」等語（見原審卷第一
      九四頁），而另一證人即前往現場處理之警員丁○○於檢察官偵查時亦證稱：
      「我們接到報案趕到現場，肇事司機已逃逸了，五分鐘後有一位貨車司機來到
      現場，向我說另一位貨車司機辛○○有剛好跟在肇事車後面，看到肇事車逃逸
      ，就追去查車號，而後用無線電連絡他到車禍現場向警方陳報肇事車車牌號碼
      ，來到現場的人也是開大貨車，不肯留下姓名」等語（見偵查卷第三十五頁反
      面）。嗣於原審及本院前審審理時又到庭結證稱：「因為證人辛○○跟著庚○○，庚○○輾過死者後，他追了四、五公里，然後辛○○往名間鄉方向，他才
      在車上以無線電報案，我在現場處理時，有一司機告訴我，是證人司機用無線
      電聯絡他的，那個司機也是開卡車，他當時直接告訴我是辛○○看到的，這司
      機與目擊證人辛○○是同家公司」等語（見原審卷第一六九頁、本院上訴卷第
      四十九頁）。雖證人辛○○於警訊及本院前審曾證稱有用車無線電呼叫輪胎行
      報案等語，惟經本院更一審時再次囑託台灣屏東地方法院訊問證人辛○○時其
      已證稱：「老古是我以前開車的同事，他叫古瑞拾，是我以無線電連絡我後車
      的古瑞拾向輪胎行報告，請警方前去處理，我只連絡古瑞拾報案，因我正在追
      肇事車，古瑞拾是跟在我後面，他是我們同公司司機，當時無線電通話的內容
      只我與古瑞拾和輪胎行可收得到」等情（見本院更(一)卷(一)第一七九頁、一八○
      頁），且證人辛○○於本院前審調查時又補充陳稱：「我有請古瑞拾用無線電
      通知我們平日維修車胎的輪胎行，我並未直接以無線電託請該輪胎行老闆報案
      ，警訊和鈞院前審，我說打無線電給輪胎行，是因為認為這和我託請古瑞拾向
      輪胎行講，意思一樣」等語（見本院更(二)卷第一四四頁反面），核與證人即金
      鋊輪胎行老闆黃振南於本院更一審時證稱：「八十一年十二月二十四日大約晚
      上九時餘接到一通無線電話，他說他是開砂石車的人，叫我去報案並叫救護車
      。當時有告訴我拖車號碼，他說他是老古，我認識他，因為他的車若來台中，
      他的輪胎都是我弄的，他是山地人，他開十輪砂石車的，他是屏東那裏的人，
      他的車和我輪胎行裝設的都是同一台之無線電，我就打電話向大肚分駐所報案
      」等情並無不符（見本院更(一)卷(一)第二十頁、一一二頁反面、一七九頁），且
      依證人辛○○提供之古瑞拾，係住屏東縣牡丹鄉東源村，而經前審向屏東縣警
      察局及牡丹鄉戶政事務所分別調得住於牡丹鄉○○村○○路七十八號之古瑞拾
      口卡片及戶籍資料，並經證人辛○○指認無誤（見本院更(二)卷第一四四頁、一
      五三頁、一五七頁、一六八頁），雖證人古瑞拾經本院前審囑託台灣屏東地方
      法院傳喚古瑞拾到庭說明未果，但由上開各情，已足徵本件之目擊證人確為辛○○，而報案者則一為打電話向警局報案之金鋊輪胎行老闆黃振南，一為直接
      於現場向到現場處理之警員丁○○報案之司機古瑞拾甚明。
（五）又被告於歷次偵審中均坦承案發當時有駕駛上開聯結車經過肇事地點不諱（見
      偵查卷第四頁、第三十五頁反面、原審卷第五十七頁、本院上訴卷第十六頁、
      本院更(一)卷(二)第十三頁反面、及本院更四卷第二五頁至第二六頁），而證人辛○○於發現被告之聯結車擦撞到被害人後，即從後追趕被告之聯結車至高速公
      路王田交流道，直至被告之聯結車上高速公路始作罷等情，亦據證人辛○○陳
      明在卷（見原審卷第七八頁反面），苟被告之聯結車未擦撞到被害人，證人辛○○豈會無故從後追趕被告之聯結車至高速公路王田交流道始作罷，又主動告
      知在後之其他大貨車司機報案之理？參以被告與證人辛○○並無任何過節，亦
      據被告直承在卷（見本院更四卷第二九頁），衡情證人辛○○應無故意誣陷之
      理，是證人辛○○指證被告係肇事者，應可採信。另證人辛○○雖以七十、八
      十公里速度緊跟在被告之車後，但兩車之距離仍約有二、三十公尺（見原審卷
      第七九頁），其又目睹被告之車發生車禍，而被害人及腦漿散放於外側快車道
      右方，如是辛○○欲加閃避自屬游刃有餘，而不致於將被害人或腦漿輾壓，是
      證人辛○○陳稱其見狀即向內側快車道閃避，並未將被害人之屍體輾壓乙節，
      亦屬可信。再被害人確有頭顱破裂腦實質洩出現象，此種特異顯明情形，一般
      人自均容易發覺，而證人辛○○當時又跟隨在後，自能明確目睹整個過程，因
      之，辛○○證稱有見到被害人頭部破裂等情，應與常理並無不符。又因該路口
      （即肇事地點）當夜發生機車騎士頭顱破裂腦實質溢出橫屍現場，此種特異顯
      明事項，證人辛○○亦當無錯記誤認之虞，故該證人於本院前審及本院更一審
      囑託台灣屏東地方法院調查時雖曾供稱其目睹本件車禍發生之時間約在晚上八
      點左右（見本院上訴卷第二十六頁反面、本院更(一)卷(一)第一八○頁反面），但
      該證人辛○○於八十二年六月二十六日警訊初供時已明確指證本件車禍發生時
      間係在晚上二十一時十五分許（見原審卷第七十八頁），足見證人辛○○此部
      分所供應係時日相隔太久誤記時間所致。至被告雖另辯稱：警員丙○○曾聲稱
      車禍現場目擊者說肇事車輛之顏色是藍色的，而其所駕駛之聯結車車頭係白底
      紅線，與目擊證人所見差別甚遠，此足以證明其非肇事者云云。而證人己○○
      於本院更一審審理時亦證稱：「（問：最先警員丙○○有問被告車頭是何色否
      ？）他起先問說車頭是否藍色的，因為目擊者這麼說的，我們說我們的車頭是
      白底紅線，警員說你怎麼證明，所以我才回去拿證件」等語；且證人乙○○於
      原審亦證稱：「我和庚○○於十二月二十六日下午二點趕到分駐所，警員提出
      肇事車頭是藍色的，但我們車子不是藍色，警員丙○○說的，當時我們有異議
      ：：：」等語。但查證人丙○○於原審審理時已結證稱：「查知肇事者係庚○○是根據證人提供庚○○所撞，然後抄下車牌，查出開車的人是庚○○，庚○○隔了一、二天到派出所說明，他有把車開來，當時勘驗他的車子，：：：而
      肇事車輛，證人有提供車牌及顏色，與庚○○開去的車子一樣」等語（見原審
      卷第一九四頁），衡情其應不可能再向證人乙○○聲稱目擊證人所提供肇事車
      輛之顏色與被告所開車輛之顏色不一。且根據證人乙○○於一審審理時曾陳稱
      ：「警員要被告之駕照、身分證，被告未帶，於是我和被告之弟弟回去拿證件
      」等語（見原審卷第一三一頁反面、第一七七頁），顯見證人乙○○係為拿被
      告之駕照、身分證而回去，並非為向警員證明肇事車輛與被告所開車子顏色不
      同而回去拿證件，又證人乙○○為志信公司之副理，與被告在民事賠償責任方
      面有利害與共之關係，證人己○○為被告之弟，故其等證詞顯有迴護被告之虞
      ，已如前述，要不足採。且被告於八十一年十二月廿七日被警傳喚到案後，於
      警訊及偵查中從未提及其所駕駛車輛車頭顏色與肇事車輛不符等情，而係遲至
      八十二年六月廿一日原審法院審理時始提出前揭抗辯，查其於警訊及偵查階段
      中均係被羈押於台灣台中看守所，於八十二年三月三日獲原審法院交保後，方
      分別與證人己○○、乙○○等向原審法院提出此抗辯，益徵其等所供均不足採
      信。雖證人辛○○於八十七年二月十六日本院前審調查時曾命其指認被告所提
      出其於案發時所駕駛之聯結車車頭之照片後，稱與肇事車輛不同（見本院更(二)
      卷第二十頁、一四四頁反面），但證人辛○○為該項指認時，距本件車禍發生
      時已逾五年，且上開照片上之車輛影像不大，另依證人辛○○前述證詞，其於
      案發後大都在被告所駕聯結車後追趕，並時以遠、近光燈照射前車，當時又時
      值夜晚，是其應對其車燈所能及之被告所駕聯結車後面之拖架印象較為深刻，
      而證人辛○○於本院調查時仍堅指本件肇事車輛之拖架號碼確為ＦＪ－六二號
      （見本院更(二)卷第一四四頁反面），且被告復坦認號碼ＦＪ－六二號之拖架確
      為其車輛所有（見本院更(二)卷第一五一頁），是證人辛○○此部分指認與事實
      不符，亦難資為被告有利之依據。
（六）被告雖另指稱：若證人辛○○有請在其後之古瑞拾到現場向警方報案轉述證人
      辛○○之目擊情節及被告車輛之車牌號碼，為何車禍現場處理之警員丁○○於
      事後製作之道路交通事故調查報告表(二)「肇事經過摘要欄」時還記載係被不詳
      車輛壓過﹖且大肚分駐所之相驗案件初步調查報告表亦仍記載報案人不詳，嫌
      疑人待查等語，惟於本院調查時證人丁○○已到庭結證稱：「本件車禍因丙○○有事，由我代他去現場處理，當時肇事者逃逸，報案人係辛○○託一位司機
      到現場向我報案，而該司機並未告訴我其姓名，我因處理車禍忙亂忘了問，我
      因尚未查證，故不敢將之列入道路交通事故調查報告表之記錄」等語（見本院
      更(二)卷第一一二頁），另證人丙○○亦結證稱：「初步調查報告表係我製作的
      ，因當時我還不知肇事者，且後來有人報案但係我同事接的」等語（見本院更
      二卷第九十五頁反面），是自難因該等調查表上記載「報案人不詳，嫌疑人待
      查」或「肇事車輛不詳」，而否認上開證人辛○○、黃振南指證目擊肇事車牌
      號碼或受託報案證言之真實性。
（七）另被告於警訊時供稱係聯結車之車身後部擦撞該機車等情，雖與證人辛○○於
      本院前審所稱：「車身碰撞到騎機車之老人」、「車體向右晃了一下，打到機
      車騎士的頭部」、「車尾向右晃動，貨櫃下沿打到死者左側頭部」等語，略有
      差異，但此或係兩人前後角度所見之差異，並應以由後方所見者即辛○○所見
      之情形較為正確可採。是被告所駕駛之上開聯結車於警訊時雖經警勘驗結果並
      無明顯的刮擦痕跡，且證人陳識仁於本院更一審時亦為相同證述（見本院更(一)
      卷第一四五頁反面），然依上所述，本件聯結車係直接碰到被害人身體，其未
      留下擦撞之痕跡自屬當然，況證人乙○○於原審法院調查時亦已結證稱：「上
      開勘驗時，車輛並未載貨櫃，僅載板（拖）架」等語（見原審卷第一七七頁）
      ，果若證人辛○○所證係肇事貨櫃車之貨櫃撞及被害人，自無從於拖架上勘驗
      出擦撞痕跡，且縱如被告於警訊中所供係聯結車之車身後部擦撞被害人之機車
      ，以聯結車車身之重量甚大，且車身之高度較高，故稍有碰到被害人機車，即
      可能造成被害人機車受甚大之動量打擊，是因碰撞點關係，故未留下明顯痕跡
      ，亦屬常有，況勘驗時距車禍發生，已有多日，如有心亦可掩飾，不能以此資
      為被告自白不實之證據。
（八）又被告於偵查時雖辯稱案發當時其車速僅約四十公里左右云云。但查案發當時
      緊隨在被告後方之證人辛○○證稱：「我的視力很好約一點二，我很清楚看見
      被告之車輛撞到人，被告聯結車之車速約每小時七十至八十公里」等語（見偵
      查卷第七九頁），參以被告肇事後證人辛○○隨即在後緊追約四公里未能超越
      等情以觀（見偵查卷第七八頁反面），足見被告當時之速度應非僅四十公里左
      右而已，是被告此部分所辯，亦不足取。又本件關於被害人於車禍後所受之傷
      害及致死等情形，已據證人王一瑜到庭結證明確，已如前述，且本件事證已臻
      明確，是被告請求將本件送請台大醫院鑑定，核無必要，併此敘明。
二、按汽車行駛時，駕駛人應注意車前狀況及兩車併行之間隔，並隨時採取必要之安
    全措施；又行車速度，應依標誌之規定，不得超速及不得跨越兩條車道行駛，道
    路交通安全規則第九十四條第三項、第九十三條第一項、第九十八條第一項第五
    款分別定有明文。查本件被告係職業駕駛人，且領有職業聯結車之駕駛執照，業
    據其自承在卷（見偵查卷第四頁至第五頁），自應知悉上開規定。又本件肇事路
    段於肇事當時天候為睛天，夜間有照明設備，路面乾燥、無缺陷，且並無障礙物
    ，視距良好，該地限速為每小時五十公里以下，亦據被告自白在卷（見本院更四
    卷第二六頁），並有上開道路交通事故調查報告表(一)足按。詎被告駕駛上開聯結
    車於途經上開路段時，竟應注意並能注意而疏未注意，貿然以時速七十至八十公
    里之速度超速行駛，且未注意車前狀況及保持與同向右側被害人機車之安全間隔
    ，並跨越兩條車道侵入慢車道行駛，以致肇事，被告之行為自有過失。復觀本件
    經送請台灣省台中縣區車輛行車事故鑑定委員會及臺灣省車輛行車事故覆議鑑定
    委員會鑑定結果，亦均認被告駕駛聯結車途經肇事地點應是超速行駛，且因長時
    間駕車或有疲勞情況，致欲超越機車之前，方向盤一時未能有效控制而不慎往右
    偏往慢車道，於駛入外側快車道超越機車時，聯結車右側在慢車道與外側快車道
    分道線附近即不慎重擦撞駕駛機車之被害人往前倒地死亡，被告之行為有違反道
    路交通安全規則第九十四條第三項、第九十三條第一項、第九十八條第一項第五
    款之規定，有台灣省台中縣區車輛行車事故鑑定委員會八十二年十月十四日中縣
    鑑字第八二四九二號函及臺灣省車輛行車事故覆議鑑定委員會八十三年八月二日
    交覆字第八二一七三二號函等各一份在卷可稽（見原審卷第一一七頁至第一一九
    頁、第二三０頁），益見被告之行為有過失。又被告之過失行為與被害人之死亡
    間具有相當因果關係，是被告之犯行堪以認定。另肇事當時肇事地點之慢車道雖
    停有一部案外人謝鎮隆之自小客車，但該自小客車並不影響本件肇事之責任，且
    被害人之妻羅孫素份曾對謝鎮隆提起過失致人於死之告訴，亦經台灣台中地方法
    院檢察署檢察官處分不起訴確定在案，有該署八十二年度偵字第一五八八號不起
    訴書處分書一份附卷可憑（見原審卷第二二四頁），是被告前以本件車禍責任在
    謝鎮隆，請求再傳喚到庭，即無必要，亦附此說明。
三、查被告係志信公司之大貨車司機，為從事駕駛業務之人，其於執行業務中因過失
    致被害人於死亡，核其所為係犯刑法第二百七十六條第二項之業務上過失致人於
    死罪。原審疏未詳予審究，遽認被告之犯罪並不能證明而為無罪之判決，自有違
    誤。檢察官上訴意旨執此指摘原判決不當，非無理由，應由本院將原判決予以撤
    銷改判。爰審酌被告前未有犯罪前科（有台灣高等法院被告全國前案紀錄表存卷
    可按），素行尚佳，其過失之程度及肇事後逃逸，且迄今尚未與被害人之家屬達
    成和解等一切情狀，量處被告如主文第二項所示之刑，以示懲儆。又刑法第一百
    八十五條之四之肇事逃逸罪係於八十八年四月二十一日始經增定實施，而本件被
    告之犯罪時間係八十一年十二月二十四日，依罪刑法定主義原則，被告自不成立
    該條之肇事逃逸罪，亦併此說明。
四、據上論斷，應依刑事訴訟法第三百六十九條第一項前段、第三百六十四條、第二
    百九十九條第一項前段、刑法第二百七十六條第二項、罰金罰鍰提高標準條例第
    一條前段，判決如主文。
本案經檢察官甲○○到庭執行職務。
中      華      民      國      九十一     年     八      月    三十    日
                                臺灣高等法院臺中分院刑事第八庭
                                      審判長法  官  羅  得  村
                                            法  官  陳  毓  秀
                                            法  官  劉  榮  服
右正本證明與原本無異。
如不服本判決應於收受送達後十日內向本院提出上訴書狀，其未敘述上訴之理由者並
得於提起上訴後十日內向本院補提理由書（均須按他造當事人之人數附繕本）。
                                            書記官  陳  俞  豪
中      華      民      國      九十一     年     九      月     二     日
附錄論罪條文：
刑法第二百七十六條：
因過失致人於死者，處二年以下有期徒刑、拘役或二千元以下罰金。
從事業務之人，因業務上之過失犯前項之罪者，處五年以下有期徒刑或拘役，得併科
三千元以下罰金。
                                                                        Ｒ
